臺灣高等法院臺中分院刑事判決　　　　　　　　九十一年度交上易字第六四一號
　　上　訴　人　臺灣台中地方法院檢察署檢察官
　　上　訴　人　己○○
　　即　被　告
　　選任辯護人　張益隆
右上訴人等因被告過失傷害案件，不服臺灣台中地方法院九十年度交易字第一六號中
華民國九十一年一月三十一日第一審判決（起訴案號：臺灣台中地方法院檢察署八十
九年度偵字第四０九八號），提起上訴，本院判決如左：
    主      文
原判決撤銷。
己○○從事業務之人，因業務上之過失傷害人致重傷，處有期徒刑伍月，如易科罰金
，以參佰元折算壹日。
    事      實
一、己○○受僱於東亞運輸倉儲股份有限公司擔任聯結車司機，係以駕駛為業務之人
    ，於民國（下同）八十九年一月十七日十二時三十八分許，駕駛車牌號碼ＡＷ－
    八一六號特營大貨車，沿台中縣清水鎮西濱台十七線臨海路，由東向西行駛，途
    經臨海路與西濱快速道路之交岔路口，因臨海路東側號誌有三個破損故障無動作
    ，理應減速慢行，作隨時停車之準備，依當時天候晴朗、日間自然光線、乾燥柏
    油路面、路面無障礙物、視距良好之情形，又無不能注意之情事，竟疏未注意減
    速慢行，達可隨時停車之準備程度，猶以時速五十二公里以上之速度，貿然通過
    上開交岔路口，遂與沿西濱快速道路由南向北行駛，由蔡嘉發駕駛循正常號誌前
    進但疏未注意依正常速限行駛，而超速以時速七十公里以上速度通過該路口之車
    號ＳＷ－七二六號特營大貨車發生碰撞，致蔡嘉發受有外傷性腦損傷（缺氧性病
    變）合併四肢癱瘓而成植物人之重傷害。
二、案經蔡嘉發之妻戊○○○訴由台中縣警察局清水分局報請臺灣臺中地方法院檢察
    署檢察官偵查起訴。
    理      由
一、訊據上訴人即被告己○○ (以下簡稱被告）固坦承於前開時地與被害人蔡嘉發發
    生車禍之事實，惟矢口否認有何業務過失致重傷之犯行，辯稱：當時四面交通號
    誌均故障，且已過了交岔路口中線，是蔡嘉發車速過快，駕駛不當翻覆在地後，
    滑行才撞上伊，並非伊撞及蔡嘉發所駕駛之特營大貨車云云。
(一)惟查，右揭犯罪事實，已據告訴人即被害人蔡嘉發之妻戊○○○指訴明確，核與
    證人即肇事後隨即趕至現場救難之救難協會人員丁○○證述情節相符，並有道路
    交通事故調查報告表一份、現場照片二十張附卷可資佐證。又被害人蔡嘉發因本
    次車禍，造成外傷性腦損傷（缺氧性病變）合併四肢癱瘓而成植物人之重傷害，
    亦有沙鹿童綜合醫院、私立中山醫學院附設孫中山先生紀念醫院診斷證明書各一
    份附卷可稽。
(二)次查，被告雖辯稱四面交通號誌均故障，然據現場目擊證人丁○○於偵查中即到
    場證述：「：：：臨海路是由東往西，紅綠燈是五個燈，當天我看到的是中間三
    個燈壞了，另外二個正常，海口南路南北燈號是正常」，於原審仍結證稱「當時
    我看到被告行向的標誌有損壞，最左邊與右邊的燈號是好的還會亮，中間三個燈
    損壞，無燈殼而且不亮。其他三面行向的燈號都是亮的」，即至本院亦堅稱「路
    口之燈號由大甲往台中港方向（指被告行駛方向）有五個燈，中間三個破掉，燈
    沒有亮也無運作，左右各一個燈號有在運作，其他三個方向的路口燈號都有正常
    運作」等語（見偵查卷第五十頁反面、原審卷第三十頁之一、本院卷第二四一頁
    ），參之道路交通事故調查報告表亦僅於「臨海路東面」處載明：燈破三個等語
    ，現場照片顯示除臨海路東面標誌有三個損壞外，其他均運作良好，且原審勘驗
    ＴＶＢＳ所提供肇事現場錄影帶結果：己○○對面之燈號最左邊燈號在事後拖吊
    肇事車頭（己○○）時顯示為紅燈之後，該燈號最右邊又顯示為綠燈，即表示該
    燈號有正常運作，製有勘驗筆錄一份附卷可佐。按由偵查卷之現場照片顯示，拍
    照時被害人蔡嘉發仍被其所駕之大貨車車頭壓在地上，尚未被救出，足見該等照
    片與車禍當時之現況應相當接近，其參考性自甚高；又證人丁○○係救難協會人
    員，與被告或被害人蔡嘉發均無親戚僱傭關係，且於車禍發生後約五分鐘被害人
    蔡嘉發尚未被吊車救出前即趕到現場，其證詞之憑信性自較其他證人為高。故證
    人即與被告同公司之貨櫃車司機乙○○，雖於本院調查時證稱本件車禍當天早上
    九點左右駕車經過該路口時，見到包括左右線道的燈號都無作用等情，即難執為
    本件肇事路口車禍當時，包括被害人蔡嘉發方向之燈號亦無正常運作之論據。至
    台中縣警察局九十一年九月十三日中縣警交字第０九一０一五三六四００號函附
    之「台中都會區○○路況報導中心通報紀錄單」中，雖記載八十九年一月十五日
    十四時受理通報本件路口紅綠燈故障全不亮等情，但此為本件車禍發生前二日之
    受理通報情形，且與前揭現場照片顯示仍有部分燈號有亮之情形顯不相符，自亦
    不得執為車禍發生時之燈號運作情形之依據。而交通部公路局第二區○○○○段
    九十一年十月十五日（九一）二工中字第九一一一一八０號函轉，負責修護之路
    路通企業有限公司所檢附之交通號誌故障緊急搶修記錄表，雖列有通報時間八十
    九年一月十七日十一時二十二分本路口號誌不亮，並於同日十二時零一分以重開
    機方式修復等情，且負責修復之人員李勝杰（原名甲○○）亦到庭為如是作證，
    然查依前開台中縣警察局函復，該局相關單位除於八十九年一月十五日十四時曾
    為通報外，並無於其他時間為號誌故障之通報，再依前揭各該情狀顯示，該路口
    號誌之故障主要係號誌燈罩破損，則如車禍半小時前該路口號誌已修復，既未聞
    車禍半小時前這其間有其他外力之事故發生，該高高堅立路口之號誌豈會經修復
    後仍有燈號破損之情形存在。況該路路通企業有限公司所檢附之交通號誌故障緊
    急搶修記錄表，並無其他相關資料佐證，僅為一未有相關人員簽認之電腦列印清
    單而已，其等記載與證人李勝杰之證詞，自亦無足採憑。因之，堪認本件肇事路
    口，於本件車禍時被害人蔡嘉發行駛方向之燈號仍有正常運作，而被告行駛方向
    之燈號應係未正常運作情狀。
(三)再查車輛行經無號誌之交岔路口，或道路發生臨時障礙時，均應減速慢行，作隨
    時停車之準備，道路交通安全規則第九十三條第一項第三款定有明文。本件被告
    於警訊即自承車禍當時時速約五十二公里，參諸現場圖顯示被告所駕駛之大貨車
    之剎車痕起始於斑馬線，長達十六點六公尺等情以觀，被告駕車通過上開號誌有
    故障之交岔路口，顯未減速慢行，達可作隨時停車準備之程度，甚為灼然。雖依
    現場圖及現場照片顯示被害人蔡嘉發之大貨車亦留有約三十九公尺長之剎車痕，
    及大貨車翻覆等情形，研判被害人蔡嘉發之車速應不低於時速七十公里，然被告
    如能於發現其行駛方向之號誌故障時減速慢行，作隨時停車之準備，則於遇被害
    人蔡嘉發因遵循其號誌但超速行駛時（依卷附道路交通事故調查表記載該路段最
    高速限為時速七十公里，故被害人應已超速），應當仍能避免本件車禍之發生。
    故被告駕車本應注意上開規定，而依當時天候晴朗、日間自然光線、乾燥柏油路
    面、路面無障礙物、視距良好之情形，又無不能注意之情事，竟疏於注意而未減
    速慢行，作隨時停車準備，仍貿然以時速五十二公里以上之速度通過上開交岔路
    口，以致肇事，其有過失，灼然甚明。此經檢察官將本案送請台灣省台中縣區車
    輛行車事故鑑定委員會鑑定結果，亦認被告有違反此規定之疏失，有該委員會中
    縣鑑字第八九０四二九號鑑定意見書可佐 (見偵查卷第四十七頁 )，是被告駕駛
    大貨車既有前開過失，雖被害人蔡嘉發於本件車禍亦有上開超速之疏失，仍不能
    解免被告就本件應負之過失刑責。其所辯無過失云云，係卸責之詞，委無可採。
    又被害人蔡嘉發之受前開重傷害既係因本件車禍所致，則被告上開過失行為與被
    害人蔡嘉發所受之重傷害間，即具有相當因果關係。從而本件事證明確，被告犯
    行足堪認定。被告辯護人請求將本件再送警察大學鑑定肇事原因，即無必要，併
    此敘明。
二、被告係東亞運輸倉儲股份有限公司聯結車司機，已據其供明在卷，其為從事駕駛
    業務之人，於執行駕駛業務中應注意能注意疏未注意因而肇事，致被害人蔡嘉
    發外傷性腦損傷合併四肢癱瘓而成植物人，日常生活完全依賴他人照顧，身體及
    健康顯難治癒，已達重傷之程度，核其所為，係犯刑法第二百八十四條第二項後
    段之業務過失致重傷罪。原審對被告論罪科刑，固非無見，惟查本件車禍係肇因
    被告違反車輛行經無號誌之交岔路口，或道路發生臨時障礙時，應減速慢行，作
    隨時停車之準備，疏未為之，致與被害人蔡嘉發駕駛之車號ＳＷ－七二六號特
    營大貨車，循正常號誌但疏未注意依正常速限行駛，而超速通過該路口時雙方避
    煞不及所致，已如前述。且查本件車禍係被告與被害人蔡嘉發分別由東往西與由
    南往北行駛至前揭路口發生碰撞，則二人所駕之車，於發生碰撞前，應尚無形成
    各自目視且駕駛車輛之掌控能力所及之車前狀況情形，其等二人當無所謂違反未
    注意車前狀況之疏失可言，原審認被告尚有未注意車前狀況之疏失及被害人蔡嘉
    發之疏失係由於未注意車前狀況，即有誤會，故被告否認過失犯行及檢察官據告
    訴人請求認原判決量刑過輕，雖均無足取，惟原判決既有前開可議，仍屬無可維
    持，應予撤銷，爰審酌被告過失程度，被害人蔡嘉發與有過失及因本件車禍事故
    已成植物人所生之危害，暨民事尚未成立和解等犯後態度之一切情狀，量處如主
    文第二項所示之刑。而按刑法第四十一條業於九十年一月十日修正公布，同年月
    十二日生效，修正後刑法第四十一條第一項前段規定「犯最重本刑為五年以下有
    期徒刑以下之刑之罪，而受六個月以下有期徒刑或拘役之宣告，因身體、教育、
    職業、家庭之關係或其他正當事由，執行顯有困難者，得以一元以上三元以下折
    算一日，易科罰金。」，與修正前刑法第四十一條規定「犯最重本刑為三年以下
    有期徒刑以下之刑之罪，而受六個月以下有期徒刑或拘役之宣告，因身體、教育
    、職業、家庭之關係，執行顯有困難者，得以一元以上三元以下折算一日，易科
    罰金。」不同。比較新舊法結果，以新法較有利於行為人，故依刑法第二條第一
    項前段規定，本件自應適用裁判時之法律即修正後之現行刑法第四十一條第一項
    前段之規定，並諭知易科罰金之折算標準，以資懲儆。
據上論結，應依刑事訴訟法第三百六十九條第一項前段、第三百六十四條、第二百九
十九條第一項前段，刑法第二百八十四條第二項後段、第二條第一項前段、第四十一
條第一項前段，罰金罰鍰提高標準條例第一條前段、第二條，判決如主文。
本案經檢察官丙○○到庭執行職務。
中      華      民      國      九十一  年      十一    月      十三    日
                                臺灣高等法院臺中分院刑事第七庭
                                      審判長法  官  林  榮  龍
                                            法  官  黃  日  隆
                                            法  官  江  錫  麟
右正本證明與原本無異。
不得上訴。
                                            書記官  陳  美  利
中      華      民      國      九十一  年      十一    月      十五    日
附錄法條
刑法第二百八十四條第二項後段
從事業務之人，因業務上之過失傷害人者，處一年以下有期徒刑、拘役或一千元以下
罰金。致重傷者，處三年以下有期徒刑、拘役或二千元以下罰金。
                                                                        Ｒ
